臺灣雲林地方法院刑事判決
110年度易緝字第11號
公  訴  人  臺灣雲林地方檢察署檢察官
被      告  林志瑋




上列被告因竊盜案件，經檢察官提起公訴（110 年度偵字第4570
號），本院判決如下：
    主      文
林志瑋共同犯攜帶兇器毀損門扇侵入住宅竊盜罪，累犯，處有期
徒刑捌月。
扣案之鐵撬壹支，沒收之。
    事實及理由
壹、犯罪事實
    林志瑋與姚宗憙（另行審結）意圖為自己不法之所有，共同
    基於竊盜之犯意聯絡，由姚宗憙於民國110 年5 月12日下午
    3 時23分許，騎乘車牌號碼000-000 號普通重型機車搭載林
    志瑋，抵達鄭吳玉梅之雲林縣○○鄉○○路00○00號之住處後方
    ，姚宗憙於該處下車後，取出其自林志瑋住處所拿取，而為
    林志瑋所有之客觀上足供兇器使用之鐵撬1 支（業據扣案）
    ，且向林志瑋表示要前去鄭吳玉梅住處內搜尋有無財物可以
    竊取，並指示林志瑋騎乘機車，至鄭吳玉梅住處右前方之產
    業道路把風，林志瑋見狀，仍依姚宗憙之指示，前往鄭吳玉
    梅住處右前方之產業道路與雲158 甲縣道之交岔路口附近把
    風兼等候姚宗憙，姚宗憙則持用該支鐵撬破壞鄭吳玉梅住處
    後門之門鎖，進而侵入鄭吳玉梅之住處，並在屋內以目光搜
    尋財物及翻找屋內物品，於竊得新臺幣（下同）70元（均由
    姚宗憙花用殆盡）後，姚宗憙即返回其原先下車之處，並聯
    繫林志瑋騎乘機車搭載其離開現場。嗣由鄭吳玉梅報警處理
    ，經警調閱沿線監視器錄影畫面，始悉上情。
貳、程序部分
    被告以外之人於審判外之陳述，雖不符刑事訴訟法第159 條
    之1 至之4 之規定，而經當事人於審判程序同意作為證據，
    法院審酌該言詞陳述或書面陳述作成時之情況，認為適當者
    ，亦得為證據；當事人、代理人或辯護人於法院調查證據時
    ，知有第159 條第1 項不得為證據之情形，而未於言詞辯論
    終結前聲明異議者，視為有前項之同意，刑事訴訟法第159
    條之5 定有明文。又刑事訴訟法第159 條之5 立法意旨，在
    於確認當事人對於傳聞證據有處分權，得放棄反對詰問權，
    同意或擬制同意傳聞證據可作為證據，屬於證據傳聞性之解
    除行為，如法院認為適當，不論該傳聞證據是否具備刑事訴
    訟法第159 條之1 至第159 條之4 所定情形，均容許作為證
    據，不以未具備刑事訴訟法第159 條之1 至第159 條之4 所
    定情形為前提。此揆諸「若當事人於審判程序表明同意該等
    傳聞證據可作為證據，基於證據資料愈豐富，愈有助於真實
    發見之理念，此時，法院自可承認該傳聞證據之證據能力」
    立法意旨，係採擴大適用之立場。蓋不論是否第159 條之1
    至第159 條之4 所定情形，抑當事人之同意，均係傳聞之例
    外，俱得為證據，僅因我國尚非採澈底之當事人進行主義，
    故而附加「適當性」之限制而已，可知其適用並不以「不符
    前四條之規定」為要件（最高法院104 年度第3 次刑事庭會
    議決議參照）。本案判決所引用具傳聞性質之各項證據資料
    ，業據被告林志瑋於本院行審理程序時，就檢察官所提證據
    之證據能力均表示不爭執，且同意當作證據使用，又本院於
    審判期日依法踐行調查證據程序，檢察官及被告林志瑋於言
    詞辯論終結前，亦均未聲明異議，本院審酌上情，認上開證
    據資料製作時之情況，尚無違法不當及證明力明顯過低之瑕
    疵，亦認為以之作為證據應屬適當，依上開規定，應認有證
    據能力。又其他資以認定被告林志瑋犯罪事實之非供述證據
    ，查無違反法定程序取得之情形，均具有證據能力。   
參、認定犯罪事實所憑之證據及理由
    上開犯罪事實，業據被告林志瑋坦承不諱（本院易緝卷第85
　　、87、90頁），核與證人即被害人鄭吳玉梅（偵卷第41至43
　　、45、46頁）、證人即共犯姚宗憙（偵卷第13至17頁；第17
　　9 頁反面至第181 頁、本院易緝卷第77至84頁）證述之內容
　　相符，除有扣案之鐵撬1 支（110 年度保管檢字第312 號；
    本院卷第49頁）可以為證外，並有雲林縣警察局臺西分局扣
    押筆錄、扣押物品目錄表（偵卷第47至55頁）、車牌號碼00
    0-000 號普通重型機車之行車軌跡GOOGLE MAP比對圖（偵卷
    第59頁）、現場照片（偵卷第71至85頁）、監視器影像畫面
    翻拍照片（偵卷第87至95頁）、模擬現場及扣案物照片（偵
    卷第95至105 頁）、雲林縣警察局臺西分局110年7 月9 日
    雲警西偵字第1100009989號函（偵卷第165 頁）、雲林縣警
    察局110 年7 月6 日雲警鑑字第1100027922號函及所檢附之
    內政部警政署刑事警察局110 年6 月22日刑生字第11000540
    74號鑑定書（偵卷第167 至170 頁）、臺灣雲林地方檢察署
    110 年度保字第773 號、110 年度保字第805 號扣押物品清
    單及扣押物品照片（偵卷第213 、215 、217 頁）、雲158 
    甲縣道之GOOGLE地圖列印本（本院易字卷第57頁）、雲158 
    甲縣道至被害人住處路徑之GOOGLE地圖列印本（本院易字卷
    第107 、109 、111 、113 頁）存卷足憑，堪認被告林志瑋
    所為之任意性自白與事實相符，應堪採信。基此，本案事證
    明確，被告林志瑋與共犯姚宗憙共同所為之本案加重竊盜犯
    行，洵堪認定，應依法論科。
肆、論罪科刑
一、按刑法第321 條第1 項第1 款侵入住宅竊盜罪之「住宅」，
    衹須為人所居住之處所為已足，不以行竊時必有人住居為必
    要（最高法院83年度台上字第3898號判決意旨參照）。再按
    刑法第321 條第1 項第2 款規定，將「門窗」、「牆垣」、
    「其他安全設備」並列，所謂「門窗」專指門扇、窗戶，其
    中「門扇」應屬狹義指分隔住宅或建築物內外之間之出入口
    大門而言。又按刑法第321 條第1 項第3 款之攜帶兇器竊盜
    罪，係以行為人攜帶兇器竊盜為其加重條件，此所謂兇器，
    其種類並無限制，凡客觀上足對人之生命、身體、安全構成
    威脅，具有危險性之兇器均屬之，且祇須行竊時攜帶此種具
    有危險性之兇器為已足，並不以攜帶之初有行兇之意圖為必
    要（最高法院79年度台上字第5253號判決意旨參照）。經查
    ，雲林縣○○鄉○○路00○00號為被害人居住之處所，雖然共犯
    姚宗憙侵入行竊時，被害人不在屋內，惟依上開說明，仍無
    礙於該屋屬刑法第321 條第1 項第1 款「住宅」之認定，而
    共犯姚宗憙持客觀上對人之生命、身體安全構成威脅，而具
    有危險性之鐵撬1 支，撬開毀壞被害人住處後門之門鎖後，
    即侵入被害人住處行竊財物，自屬攜帶兇器毀損門扇侵入住
    宅之行為，而被告林志瑋雖未實際入內竊取被害人財物，然
    其在被害人住處附近之道路負責把風，亦與共犯姚宗憙參與
    分擔實施上開加重竊盜行為。是核被告林志瑋所為，係犯刑
    法第321 條第1 項第1 款、第2 款、第3 款之攜帶兇器毀損
    門扇侵入住宅竊盜罪。
二、被告林志瑋與共犯姚宗憙就本案加重竊盜犯行，有犯意聯絡
    及行為分擔，為共同正犯。
三、被告林志瑋本案犯行，應依累犯規定加重其刑之說明 
    按司法院釋字第775 號解釋之解釋文及理由意旨，係指構成
    累犯者，不分情節，一律加重最低本刑，於不符合刑法第59
    條所定要件之情形下，致生行為人所受之刑罰超過其所應負
    擔罪責之個案，不符罪刑相當原則、比例原則，於此範圍內
    ，在刑法第47條第1 項修正前，為避免發生上述罪刑不相當
    之情形，法院就該個案應裁量是否加重最低本刑。故該解釋
    係指個案應量處最低法定刑，又無法適用刑法第59條規定減
    輕之情形，法院方應依此解釋意旨裁量不予加重最低本刑，
    並非指前案為同性質之案件，始有累犯加重之適用（最高法
    院109 年度台上字第518 號、第296 號判決意旨參照）。經
    查，被告林志瑋前因公共危險案件，經本院以108 年度港交
    簡字第178 號判決判處有期徒刑4 月確定，並於108 年9 月
    9 日易科罰金執行完畢一節，有被告林志瑋之臺灣高等法院
    前案紀錄表附卷可證，其於受徒刑之執行完畢後，5 年內故
    意再犯本案有期徒刑以上之罪，依刑法第47條第1 項之規定
    ，已構成累犯，且無加重法定最低本刑有罪刑不相當之情形
    ，自應依刑法第47條第1 項規定，加重其刑。
四、爰以行為人責任為基礎，審酌被告林志瑋與共犯姚宗憙共同
    竊取被害人之財物，未能尊重他人財產權，欠缺守法意識，
    且犯後迄今仍未與被害人達成和解，所為殊不可取，惟念及
    被告林志瑋犯後終能坦承犯行，態度尚可，足認已對其犯罪
    行為有所悛悔，兼衡被告林志瑋自陳為國中畢業之智識程度
    ，未婚無子女，於執行觀察、勒戒前係以搭鷹架為業，每日
    收入約2 千元之家庭生活經濟狀況，並考量檢察官、被害人
    對被告林志瑋刑度之意見，及斟酌被告林志瑋就本案加重竊
    盜犯行之分工、對被害人所造成之損害等一切情狀，量處如
    主文所示之刑，以資懲儆。
伍、沒收部分
　　按供犯罪所用之物，屬於犯罪行為人者，得沒收之，刑法第
    38條第2 項前段定有明文。又按共同正犯間關於犯罪所得應
    如何沒收，仍須本於罪責原則，並非一律須負連帶責任；況
    且應沒收物已扣案者，本無重複沒收之疑慮，更無對各共同
    正犯諭知連帶沒收或重複諭知之必要，否則即科以超過其罪
    責之不利責任。因之，最高法院往昔採連帶沒收共同正犯犯
    罪所得之相關見解，業經最高法院104 年度第13次、107 年
    度第5 次刑事庭會議決議不再援用或不再供參考，並改採共
    同正犯間之犯罪所得，應就各人實際分受所得部分而為沒收
    （最高法院107 年度台上字第3581號判決意旨參照）。經查
　　：
一、扣案之鐵撬1 支，為被告林志瑋所有，並供共犯姚宗憙為本
    案加重竊盜犯行，共犯姚宗憙於行竊得手後，旋將之歸還給
    被告林志瑋一情，分據被告林志瑋（偵卷第29、31頁、本院
    易緝卷第87頁）、共犯姚宗憙（本院易緝卷第83頁）指述明
    確，是該支扣案之鐵撬，自應依刑法第38條第2 項前段規定
    ，對被告林志瑋宣告沒收之。
二、至於被害人本案遭竊之70元，均由共犯姚宗憙花用殆盡，被
    告林志瑋則分文未得，分據共犯姚宗憙（偵卷第15、181 頁
　　、本院易字卷第98頁）、被告林志瑋（本院易緝卷第90頁）
    確認在卷，則被告林志瑋就該筆未扣案之犯罪所得70元，並
    無事實上處分權，揆諸上開說明，不得對被告林志瑋宣告沒
    收及追徵價額，一併說明。
陸、不另為無罪諭知部分
一、公訴意旨另主張，被告林志瑋與共犯姚宗憙於犯罪事實欄所
    載之時、地，共同本於犯罪事實欄所載之竊盜犯意聯絡，由
    被告林志瑋負責把風，共犯姚宗憙則竊取除了前述業經本院
    認定之70元外，尚同時竊得4,130 元（即共計竊得4,200 元
　　）。因認被告林志瑋此部分所為，亦係與共犯姚宗憙共同涉
    犯刑法第321 條第1 項第3 款、第2 款、第1 款之攜帶兇器
    毀損門扇侵入住宅竊盜罪嫌等語。
二、按犯罪事實應依證據認定之，無證據不得認定犯罪事實。不
    能證明被告犯罪者，應諭知無罪之判決，刑事訴訟法第154
    條第2 項、第301 條第1 項分別定有明文。次按認定不利於
    被告之事實，須依積極證據，茍積極證據不足為不利於被告
    事實之認定時，即應為有利於被告之認定，更不必有何有利
    之證據。而認定犯罪事實所憑之證據，雖不以直接證據為限
    ，間接證據亦包括在內，然無論直接或間接證據，其為訴訟
    上之證明，須於通常一般之人均不致有所懷疑，而得確信其
    為真實之程度者，始得據之為有罪之認定，倘其證明尚未達
    到此一程度，而有合理之懷疑存在，致使無從為有罪之確信
    時，即應為無罪之判決（最高法院30年度上字第816 號、76
    年度台上字第4986號判決要旨參照）。又按告訴人（或被害
    人）之告訴，係以使被告受刑事訴追為目的，是其陳述是否
    與事實相符，仍應調查其他證據以資審認。亦即須有補強證
    據資以擔保其陳述之真實性，始不至僅以告訴人之陳述，作
    為有罪判決之唯一證據。而所謂補強證據，則指除該陳述本
    身之外，其他足以證明犯罪事實確具有相當程度真實性之證
    據而言，且該必要之補強證據，須與構成犯罪事實具有關聯
    性之證據，非僅增強告訴人指訴內容之憑信性。是告訴人前
    後供述是否相符、指述是否堅決、有無攀誣他人之可能，其
    與被告間之交往背景、有無重大恩怨糾葛等情，僅足作為判
    斷告訴人供述是否有瑕疵之參考，因仍屬告訴人陳述之範疇
    ，尚不足資為其所述犯罪事實之補強證據（最高法院103 年
    度台上字第4017號判決意旨參照）。是依上開判決意旨，告
    訴人（或被害人）指訴被告犯罪，必須有補強證據加以佐證
    ，方可以此對被告為不利之認定。
三、公訴意旨認被告林志瑋此部分所為，係涉犯加重竊盜罪嫌，
    無非是以被告林志瑋之供述、證人即被害人鄭吳玉梅、證人
    即共犯姚宗憙之證述、扣案之鐵撬1 支、雲林縣警察局臺西
    分局扣押筆錄、扣押物品目錄表、車牌號碼000-000 號普通
    重型機車之行車軌跡GOOGLE MAP比對圖、現場照片、監視器
    影像畫面翻拍照片、模擬現場及扣案物照片、雲林縣警察局
    臺西分局110年7 月9 日雲警西偵字第1100009989號函、雲
    林縣警察局110 年7 月6 日雲警鑑字第1100027922號函及所
    檢附之內政部警政署刑事警察局110 年6 月22日刑生字第11
    00054074號鑑定書、臺灣雲林地方檢察署110 年度保字第77
    3 號、110 年度保字第805 號扣押物品清單及扣押物品照片
    、158 甲縣道之GOOGLE地圖列印本等資料為其論據。訊據被
    告林志瑋堅詞否認此部分犯行，辯稱：姚宗憙跟我說他所竊
    得被害人之金錢只有70至80元，被害人雖指稱其一共遭竊取
    4,200 元，但姚宗憙應該沒有偷到這麼多錢等語。
四、證人即被害人鄭吳玉梅於警詢時證稱：我當天一共被偷4,20
    0 元，分別是千元鈔4 張跟合計約200 元之硬幣等語（偵卷
    第42頁）；於本院審理時證稱：我發現家裡遭竊後，在廚房
    發現原本裝錢的皮包，1 個裡面本來是裝4 千元，另1 個則
    是裝零錢，零錢的數額差不多是200 元，就鈔票的部分我之
    所以記得有4 千元，是因為我有3 個兒子，每個人都會給我
    2 千元，總計是6 千元，而我遭竊當天有看我皮包剩下多少
    錢，因為我花了2 千元，所以我有印象那天還剩4 千元，至
    於我是何時從我3個兒子處取得6 千元，我不記得了，我也
    沒有在記這個，但本案我確實是失竊4,200 元等語（本院卷
    第90至93頁），固就其本案失竊之金額為4,200 元一節提出
    具體解釋，然此終究仍屬被害人證述的範疇，依前揭說明，
    仍須有其他證據資以補強。然而，被害人除以言詞指證上情
    外，並未提出客觀證據以實其說，又上開情節，不僅為實際
    下手行竊之人即共犯姚宗憙所否認，而於歷次警詢、偵查及
    本院訊問時，均堅稱其本案只有竊得70、80元等語（偵卷第
    15、181 頁、本院卷第83、95頁），再參以被告林志瑋所述
    ：姚宗憙回程時有跟我說他偷到70元，說要拿來加油等語（
    偵卷第30頁），則「被告林志瑋與共犯姚宗憙分工，而由共
    犯姚宗憙於公訴意旨所載之時、地，除竊得前述經本院論罪
    科刑之70元外，尚另同時竊得4,130 元」一事，僅有被害人
    之單一證述，而無其他積極證據可以補強其指證內容確為真
    實，揆諸上開最高法院判決要旨，被告林志瑋與共犯姚宗憙
    於公訴意旨所載之時、地，是否分工而同時竊得被害人之4,
    130 元之部分，即屬無法證明。
五、綜上所述，本案公訴人所舉之證據，尚不足以證明被告林志
　　瑋此部分犯行，本應為被告林志瑋無罪之諭知，惟公訴意旨
　　認此部分與被告林志瑋經論罪科刑之共同加重竊盜犯行間，
    應為單純一罪關係，故就此部分爰不另為無罪之諭知。
據上論斷，應依刑事訴訟法第299 條第1 項前段（依刑事判決精
簡原則，僅記載程序法條），判決如主文。
本案經檢察官林柏宇提起公訴，檢察官謝宏偉到庭執行職務。
中　　華　　民　　國　　110 　年　　11　　月　　10　　日
                  刑事第八庭    法  官  陳育良
以上正本證明與原本無異。
如不服本判決應於收受判決後 20 日內向本院提出上訴書狀，並
應敘述具體理由；其未敘述上訴理由者，應於上訴期間屆滿後20
 日內向本院補提理由書（均須按他造當事人之人數附繕本）。
「切勿逕送上級法院」。
告訴人或被害人不服本判決，應具備理由請求檢察官上訴，及上
訴期間之計算係以檢察官收受判決正本之日期為準。「切勿逕送
上級法院」。　　　　　　　　　
                                 書記官  王姵珺   　　　
中　　華　　民　　國　　110 　年　　11　　月　　11　　日
附錄本案論罪科刑法條全文
中華民國刑法第321 條
犯前條第一項、第二項之罪而有下列情形之一者，處6 月以上5
年以下有期徒刑，得併科50萬元以下罰金：
一、侵入住宅或有人居住之建築物、船艦或隱匿其內而犯之。
二、毀越門窗、牆垣或其他安全設備而犯之。
三、攜帶兇器而犯之。
四、結夥三人以上而犯之。
五、乘火災、水災或其他災害之際而犯之。
六、在車站、港埠、航空站或其他供水、陸、空公眾運輸之舟、
    車、航空機內而犯之。
前項之未遂犯罰之。